臺灣高等法院高雄分院刑事判決　　　　96年度上訴字第1079號
上　訴　人　臺灣高雄地方法院檢察署檢察官
上　訴　人
即　被　告　己○○
上　訴　人
即　被　告　戌○○
上　1　 人
選任辯護人　蔡瑜真律師
上　訴　人
即　被　告　子○○
被　　　告　庚○○
被　　　告　丑○○
被　　　告　辰○○
　　　　　　　　　　（現於屏東郵政90330附2號信箱部隊服役
被　　　告　午○○
被　　　告　未○○
被　　　告　戊○○
　　　　　　　　　　　號
上列上訴人因被告常業重利等案件，不服臺灣高雄地方法院94年
度訴字第2793號中華民國96年3 月23日第一審判決（起訴案號：
臺灣高雄地方法院檢察署94年度偵字第11012 號、第11014 號、
14751 號），提起上訴，及移送併案審理（臺灣高雄地方法院檢
察署95年度偵緝字第91號）本院判決如下：
    主  文
原判決撤銷。
己○○共同犯常業重利罪，累犯，處有期徒刑壹年，減為有期徒
刑陸月，如易科罰金，以銀元參佰元即新台幣玖佰元折算壹日；
扣案如附表三編號1 至4 、附表四編號1 至4 、附表五所示之物
均沒收。
庚○○共同犯常業重利罪，處有期徒刑陸月，減為有期徒刑參月
，如易科罰金，以銀元參佰元即新台幣玖佰元折算壹日；扣案如
附表三編號1 至4 、附表四編號1 至4 、附表五所示之物均沒收
。
丑○○共同犯常業重利罪，處有期徒刑壹年肆月，減為有期徒刑
捌月；扣案如附表三編號1 至4 、附表四編號1 至4 、附表五所
示之物均沒收。
辰○○共同犯常業重利罪，處有期徒刑伍月，減為有期徒刑貳月
又拾伍日，如易科罰金，以銀元參佰元即新台幣玖佰元折算壹日
；扣案如附表三編號1 至4 、附表四編號1 至4 、附表五所示之
物均沒收。
午○○共同犯常業重利罪，處有期徒刑壹年肆月，減為有期徒刑
捌月；扣案如附表三編號1 至4 、附表四編號1 至4 、附表五所
示之物均沒收。
未○○共同犯常業重利罪，處有期徒刑壹年貳月，減為有期徒刑
柒月；扣案如附表三編號1 至4 、附表四編號1 至4 、附表五所
示之物均沒收。
戊○○共同犯常業重利罪，累犯，處有期徒刑壹年貳月，減為有
期徒刑柒月；扣案如附表三編號1 至4 、附表四編號1 至4 、附
表五所示之物均沒收。
戌○○共同犯常業重利罪，處有期徒刑壹年，減為有期徒刑陸月
，如易科罰金，以銀元參佰元即新台幣玖佰元折算壹日；扣案如
附表三編號1至4、附表四編號1至4、附表五所示之物均沒收。
子○○共同犯常業重利罪，處有期徒刑拾月，減為有期徒刑伍月
，如易科罰金，以銀元參佰元即新台幣玖佰元折算壹日。
    事  實
一、己○○前於民國88年間因妨害自由罪，經法院判處有期徒刑
    8 月確定，於90年2 月10日執行完畢。戊○○前於80年及82
    年間因違反麻醉藥品管理條例及肅清煙毒條例等案件，經法
    院分別判處有期徒刑2 年8 月及3 年3 月確定，經接續執行
    ，於92年12月2 日執行完畢。子○○前於77年間因懲治盜匪
    條例案件，經法院判處有期徒刑11年確定，於88年5 月23日
    假釋保護管束期滿視為執行完畢（本件子○○係自93年9 月
    始參與犯行，故未構成累犯）。
二、丑○○、未○○、己○○、庚○○、辰○○、午○○、戌○○、戊○○及不詳姓名年籍綽號「阿咪」之成年男子等人，
    共同基於牟取重利之常業犯意聯絡，自92年12月間某日起，
    共同經營違法之重利放款業務，渠等係由丑○○負責出資，
    午○○（綽號小毛）、庚○○與綽號「阿咪」等3 人負責接
    洽借款人及催討債務，未○○、戊○○、己○○、戌○○及
    辰○○等人，負責收取利息及催討借款。渠等分別於附表一
    所示之時間、地點，共同乘附表一所示之借款人急迫之際貸
    予重利，若借款人於還款期限屆至無法清償借款或利息，午
    ○○、辰○○、未○○、戊○○、戌○○等5 人於向借款人
    催討本息過程中，以附表一所示之言詞恐嚇或砸毀玻璃等暴
    力脅迫手段，令借款人心生畏懼而清償利息或本金。
三、嗣警方依法執行監聽蒐證後，於94年5 月12日上午10時15分
    許，持搜索票至丑○○位於高雄市三民區○○○路331 號12
    樓之3 住處搜索，並扣得附表三所示丑○○所有供渠等犯罪
    所用或犯罪預備之物。於同日15時30分許，持搜索票至午○○位於高雄市○○區○○路201 號11樓之9 號住處搜索，並
    扣得附表四所示午○○所有供渠等犯罪所用或犯罪預備之物
    。於同日持搜索票至未○○位於高雄縣鳳山市○○路106 巷
    39弄5 號住處搜索，並扣得附表五所示未○○所有供渠等犯
    罪所用或犯罪預備之物。因而查悉上情。
四、子○○、陳榮生（另案由本院96上訴143 號審理）、林鼎翔
    （另案通緝中）共同基於牟取重利之常業犯意聯絡，由陳榮
    生以「台新京華理財公司」、「中華汽車車輛融資借貸」公
    司等名義，經營俗稱「地下錢莊」之高利貸放款業務，再僱
    請與其具有常業重利犯意聯絡之林鼎翔、子○○為其處理借
    貸及討債業務，己○○則承前牟取重利之常業犯意，同為陳
    榮生等人處理討債業務。渠等共同經由刊登報紙廣告等方式
    ，招徠不特定之人向其借款，並分別於附表二所示之時間、
    地點，共同趁附表二所示之借款人急迫之際貸予重利，若借
    款人於還款期限屆至無法清償借款或利息，子○○、己○○
    等人則以附表二所示之言詞恐嚇、暴力威脅等手段，令借款
    人心生畏懼而清償利息或本金。嗣經臺南縣政府警察局刑警
    大隊於94年3 月29日上午8 時30分許，持搜索票搜索陳榮
    生經營之「台新京華理財公司」、陳坤棋經營之「倍增食品
    有限公司」（下稱倍增公司）之營業場所（址設營業所位於
    高雄市○○區○○路1598號），陳榮生位於高雄市鼓山區
    ○○○路673 號10樓住處，林鼎翔之手提包，林鼎翔位
    於高雄市前鎮區○○○路8 之10號住處，林鼎翔停放於高
    雄市鼓山區○○○路御宿汽車旅館前之車牌號碼SX－0321號
    自小客車，並扣得商業本票2 張（署名申○○）、切結同意
    書1 張等物品，而查獲上情。
五、案經高雄市政府警察局刑警大隊移送臺灣高雄地方法院檢察
    署檢察官偵查起訴，及移送併案審理。
    理    由
壹、證據能力部分：
一、按被告以外之人（包括證人、鑑定人、告訴人、被害人及共
    同被告等）於檢察事務官、司法警察官或司法警察調查中所
    為之陳述，與審判中不符時，其先前之陳述具有較可信之特
    別情況，且為證明犯罪事實存否所必要者，得為證據，刑事
    訴訟法第159 條之2 定有明文。本件共同被告即證人丑○○
    於警詢中證稱：「我借款給他人，均是由庚○○與午○○2
    人與不特定借款對象接洽，利息均係由庚○○與午○○2 人
    出面收取，所得利息均由我與接洽人平分」等語（見警卷(一)
    第6 頁），惟其於原審審理時結證稱：「庚○○是向我借錢
    ，他有無去放款我不知道」等語（見原審卷(三)第132 頁）；
    另證人丙○○、壬○○、癸○○、巳○○於警詢及原審有關
    借款及收息之陳述，均有前後不符之情形，本院審酌渠等於
    警詢中之陳述距案發日較近，當時記憶自較深刻，可立即反
    應所知，不致因時隔日久而遺忘案情；且較無來自被告或其
    他成員同庭在場之壓力而出於虛偽不實之指證，或事後串謀
    而故為迴護被告之機會，揆諸上開說明，渠等於警詢中所為
    之陳述，客觀上應具有較可信之特別情況，且亦為證明犯罪
    事實存否所必要，依上揭規定，渠等於警詢中之證言自有證
    據能力。
二、按「被告以外之人於審判中有下列情形之一，其於檢察事務
    官、司法警察官或司法警察調查中所為之陳述，經證明具有
    可信之特別情況，且為證明犯罪事實之存否所必要者，得為
    證據：3.滯留國外或所在不明而無法傳喚或傳喚不到者」，
    刑事訴訟法第159 條之3 第3 款定有明文。本件證人亥○○
    前於警詢證述午○○、戌○○有重利事實，證人辛○○前於
    警詢證述午○○、未○○有重利等情，證人丁○○前於警詢
    中證稱：被告庚○○對其有重利等語（見警卷(三)第61至63頁
    ），證人寅○○於警詢證稱：被告未○○有重利之事實；證
    人甲○○於警詢證述被告午○○、未○○、戊○○等人有重
    利事實，證人乙○○、林鼎翔前於警詢證述有關被告子○○
    收取重利之證述，惟上開證人於原審審理時均所在不明而無
    法傳喚，有送達回執及拘票在卷可稽，而上開陳述，或係在
    其辯護人陪同下所為之自由陳述，或係與卷內其他證據相符
    ，客觀上有可信之特別情況，且為證明犯罪事實所必要，依
    上開說明，渠等於警詢中之證述，自具有證據能力。
三、按被告以外之人於偵查中向檢察官所為陳述，除顯有不可信
    之情況者外，得為證據，刑事訴訟法第159 條之1 第2 項定
    有明文。本件證人戌○○、申○○於檢察官偵查中所為之陳
    述（見偵(一)卷第67至68頁及併案94年偵字第11107 號卷第63
    頁），其未曾提及檢察官在偵查時有不法取供之情形，亦未
    釋明上開供述有顯不可信之情況，依上說明，其於偵查中之
    證言自具有證據能力。
四、被告戌○○於警詢中所為之陳述有證據能力：
  (一)按被告之自白，非出於強暴、脅迫、利誘、詐欺、疲勞訊問
    、違法羈押或其他不正之方法，且與事實相符者，得為證據
    。被告或共犯之自白，不得作為有罪判決之唯一證據，仍應
    調查其他必要之證據，以察其是否與事實相符。被告陳述其
    自白係出於不正之方法者，應先於其他事證而為調查。該自
    白如係經檢察官提出者，法院應命檢察官就自白之出於自由
    意志，指出證明之方法。被告未經自白，又無證據，不得僅
    因其拒絕陳述或保持緘默，而推斷其罪行。刑事訴訟法第15
    6 條定有明文。
  (二)本件被告戌○○及其辯護人爭執被告戌○○警詢陳述之證據
    能力。經查，原審當庭播放被告戌○○上開警詢錄音帶，勘
    驗結果略以：「整個警詢問答過程，未見警方有以不法或不
    正之方式，被告回答時，精神良好」等情，有原審94年12月
    9 日勘驗筆錄在卷可稽（見原審卷(二)第22至23頁）。足認被
    告戌○○於警詢時所為陳述乃出於任意自由、意識清楚、精
    神穩定情形下所為之陳述，並無強暴、脅迫、利誘、詐欺、
    疲勞訊問或其他不正方法之情事。且本院論斷被告戌○○之
    犯行，非僅以其警詢陳述之自白作為有罪判決之唯一證據，
    仍有調查其他必要之證據，以察其自白是否與事實相符。從
    而，被告戌○○上開於警詢中所為之陳述既係出於自由意識
    下所為，即具有證據能力，而得為本院判斷之依據。
五、按若有事實足認被告或犯罪嫌疑人涉犯修正前刑法第345 條
    常業重利之罪嫌，並危害國家安全或社會秩序情節重大而有
    相當理由可信其通訊內容與本案有關，且不能或難以其他方
    法蒐集或調查證據者，在偵查中得由檢察官核發通訊監察書
    ，通訊保障及監察法第5 條第1 項第2 款、第2 項定有明文
    。是如依上開程序之通訊監察所取得之證據，即屬依法定程
    序所取得，自有證據能力。關於本件警方對被告戌○○之通
    訊監察，係檢察官依法核發實施，有臺灣高雄地方法院檢察
    署通訊監察書在卷可稽，且被告戌○○及其辯護人對監聽譯
    文之內容並不爭執（見本院卷第94頁），是該通訊監聽譯文
    取得之合法性無疑，自有證據能力。
六、按證人、鑑定人依法應具結而未具結者，其證言或鑑定意見
    ，不得作為證據，刑事訴訟法第158 條之3 定有明文。同法
    第159 條之1 第2 項雖規定，被告以外之人於偵查中向檢察
    官所為之陳述，除顯有不可信之情況者外，得為證據。惟該
    被告以外之人（含共同被告、共犯、被害人、證人等），於
    偵查中向檢察官所為之陳述，性質上仍屬傳聞證據（審判外
    之陳述），然因檢察官依法有訊問被告、證人及鑑定人之權
    ，證人、鑑定人且須「具結」，而檢察官向被告以外之人所
    取得之陳述，原則上均能遵守法律規定，不致違法取供，其
    可信性極高，為兼顧理論與實務，因而規定除顯有不可信之
    情況者外，得為證據（刑事訴訟法第159 條之1 立法理由參
    照）。從而被告以外之人於偵查中向檢察官所為之陳述，仍
    應依法具結，始有證據能力（最高法院94年度台上字第913
    號判決意旨參照）。查被害人壬○○於94年6 月14日在偵查
    中向檢察官所為之陳述（偵卷(一)第53、54頁），未經檢察官
    以證人身分依法命其具結後再為證述，參以前揭說明，被害
    人壬○○於偵查中之陳述因未能依法具結而不具證據能力。
貳、實體部分：
一、訊據被告庚○○、丑○○、辰○○、午○○、未○○、戊○○6 人對上開事實均坦承不諱，被告戌○○固坦承依午○○
    之指示收取利息，毀損壬○○攤位冰箱之玻璃門，及毀損丙○○住家落地窗玻璃等事實，惟否認參與重利及恐嚇犯行，
    辯稱：伊僅有前往收取利息，未參與貸放重利及恐嚇之行為
    云云。被告子○○、己○○則均矢口否認有常業重利及恐嚇
    之犯行，被告子○○辯稱：我與申○○是倍增公司的同事，
    我是負責人，申○○欠我健保費，己○○是有一次陪我去找
    申○○要錢，但沒有暴力行為，我並無參與重利及恐嚇之犯
    行云云。被告己○○辯稱：我僅有與被告子○○至申○○家
    一次而已，當時是子○○與申○○談的，我在旁邊並無參與
    他們交談之內容，我不知子○○有在收高利貸的錢，我無參
    與重利及恐嚇之犯行云云。
二、經查：
  (一)上揭事實，業據被告庚○○、丑○○、辰○○、午○○、未
    ○○、戊○○6 人坦承不諱，核與證人即被害人壬○○、亥
    ○○、丙○○、辛○○、丁○○、寅○○、癸○○、巳○○
    、酉○○、卯○○、甲○○分別於警詢、偵查及原審證述情
    節相符，復有附表三、四、五所示之物扣案，及監聽譯文附
    卷足資佐證。被告庚○○、丑○○、辰○○、午○○、未○○、戊○○6 人上開自白經查既與事實相符，自得採為論科
    之依據，事證明確，渠等犯行均堪認定。
  (二)被告戌○○部分：
    1.被告戌○○於94年5 月13日警詢中自白陳稱：「（問：地
      下錢莊是何人出資擔任老闆，何人出面負責放款並收取利
      息？）一開始我只知道午○○，後來才知道丑○○是幕後
      出資的老闆，未○○是後來才和午○○一起在經營放款。
      所謂經營放款是出面與借款人接洽交錢，若會仔腳有收不
      回來的，叫我去收，除了他們2 人以外, 我另有找一個朋
      友與我一起去收錢。有一次我有對丙○○說不還錢要帶他
      出去走走」「（問：是否要讓對方怕？）是，後來有去打
      破他家裡的一塊玻璃」「（問：午○○唆使你前往討債時
      是否有告訴你應如何行動？代價如何？）剛開始叫我先好
      好講，若不還錢再用恐嚇的，如錢有討回來時就給我新台
      幣（下同）3 至5 千元不等俗稱之走路工」等語綦詳（見
      警卷(三)第28至31頁），上開警詢自白業經原審勘驗警詢錄
      音核對警詢筆錄內容屬實，有原審94年12月9 日勘驗筆錄
      在卷可憑（見原審卷(二)第22至23頁）。其於偵查中亦陳稱
      ：「是午○○叫我去砸壬○○的攤位，因為他偶爾會拿1
      、2 千元給我做零用錢，我欠他一份情。我有去被害人家
      中踢破玻璃門，我有與午○○到丙○○家中討債，我跟丙○○說要找他出去走走，丙○○還了5 千元，我拿到3 千
      元」等情明確（見偵卷(一)第67至68頁）。被告戌○○對重
      利及恐嚇犯行，既於警詢及偵查中均已自白明確，則其於
      原審及本院審理中翻異前詞，辯稱未參與重利及恐嚇犯行
      云云，顯係事後卸責之詞，洵無足採。
    2.依監聽記錄，被告午○○與戌○○於93年12月23日凌晨1
      時53分電話中對話如下：「午○○：德仔（丙○○）他家
      你知道嗎」，「戌○○：嗯」，「午○○：拿一支那個…
      看是什麼東西，玻璃給他打破一塊」，…，「戌○○：還
      是你過來戴我，到他家外面，看你車要停那，我打破玻璃
      後，直接過去找你們（斷訊）」；於同日凌晨2 時13分電
      話中對話如下：「戌○○：坐計程車過去嗎? 」，「午○○：隨便看你們怎麼過去。玻璃先打破兩塊」，「戌○○
      ：嗯」，「午○○：你要注意看是否有攝影機，若有攝影
      機就要稍微閃一下，儘量不要被攝影機照到。玻璃打破後
      就立刻離開那裡」，「戌○○：嗯」，「午○○：他如果
      有跟我聯絡，收到錢後，我再拆帳給你」；於同年月24日
      17時14分電話中對話如下：「午○○：叫他媽媽連絡阿德
      回來」，「戌○○：她媽說找不到」，「午○○：你叫他
      找阿德回來不然要怎麼講，她要負全部責任還是怎樣？」
      ，「戌○○：對呀，他母親意思就是要負全部責任」，「
      午○○：你跟誰在那裡？」，「戌○○：黑的（即辰○○
      ）」（見警卷(一)第238 至244 頁），依上開監聽譯文可知
      ，被告戌○○確實有與被告辰○○至債務人家中催討債務
      ，且於未能索取利息時，即商議以打破借款人家中玻璃等
      暴力為手段；佐以被告戌○○事後亦坦承以暴力手段打破
      借款人壬○○攤位玻璃及丙○○家中玻璃（見原審卷(一)第
      110 頁、卷(三)第160 頁），而壬○○攤位冰箱玻璃確遭砸
      毀，亦有相片1 張在卷可考（見偵卷(二)第11頁），參酌上
      開事實，被告戌○○空言不知係收取重利債務亦未有恐嚇
      暴力云云，委無足採。
    3.證人丙○○於原審證稱：「93年底左右，當時我無法繳出
      利息，除了午○○外，尚有2 人曾來我家說要收取5 千元
      之走路工，且說如果我繳不出來，說要邀我出去泡茶，我
      當時聽了此話心裡會害怕，因我家裡有父母親，而我都在
      外地工作，之後我家大門玻璃也被打破。而當時來我家收
      取走路工5 千元的就是辰○○（當庭指認）」（見原審卷
      (二)第140 頁）；於警詢證稱：「當時無法繳出利息時，綽
      號偉仔之人（經指認即戌○○）與另一位不詳綽號男子就
      到我家要向我收取利息及罰金，而且他們額外要向我收取
      5 千元之走路工，當時他們2 人到我家時有攜帶1 支三截
      伸縮警棍到我家，並揚言如果我不交利息、罰金與走路工
      5 千元給他2 人，就要帶我到外面玩一玩，意思就是若不
      交錢，就要帶我到別處打我，當時我及我的家人都非常害
      怕」（見警卷(一)第27頁筆錄）等情明確。而被告戌○○於
      警詢供述：「我曾與午○○至丙○○家中言詞恐嚇丙○○
      要將他拖出去打等語，及事後砸壞丙○○住處玻璃門等方
      式討債，另至壬○○擺設之水果攤以砸壞冰箱玻璃等暴力
      方式討債。我前往被害人家中討債之行為均是午○○唆使
      ，他跟我說用言詞恐嚇的方式討債，如對方不還錢便砸壞
      對方物品等方法，如錢有討回來便給我俗稱走路工3 至5
      千元不等」、「我是與綽號『黑的』男子（即被告辰○○
      ）一同前往丙○○家中討債，我不知道黑的之年籍姓名，
      他的手機是0000000000。我們是以言詞恐嚇要將他拖出去
      打等語討債，我並砸壞被害人住處玻璃，事後『黑的』分
      得2 千元。我與丑○○共同討債，約得1 萬1 千元左右之
      金額利益」等語（見警卷(三)第28至31頁）；於原審中供述
      ：「我第1 次去討債，是午○○打電話去，叫我先去看當
      事人是否有在，當事人是誰不知道，只知道住在高速公路
      橋下。當時午○○打給我的時候，我正與另一位朋友『黑
      仔』（即辰○○）在路上閒逛，午○○說假如當事人在家
      就打電話給他，他再去跟當事人講，當事人的名字我忘了
      ，而當事人當時在家，我便通知午○○，他到場後，與當
      事人不知談些甚麼，我跟黑仔在旁邊，然後午○○談好後
      叫我跟他收5 千元，午○○便先行離去，我就在現場等當
      事人拿錢給我，後來也的確收到錢」（見94年7 月4 日原
      審法官延押訊問筆錄，參偵卷(二)第39至40頁）等語；核與
      被告辰○○所述：當時有載被告戌○○去幫忙收錢（見原
      審卷(二)第142 頁）等情相符，是證人丙○○上開證述核與
      事實相符，自堪採信，事證明確，被告戌○○確有重利及
      恐嚇之犯行，堪以認定。
  (三)被告子○○、己○○部分：
    1.被害人即證人申○○於原審證稱：「之前曾在倍增公司向
      子○○借6 萬元，有簽發本票，簽幾張本票及利息為何，
      因時間太久，我已不記得了。我記得子○○曾帶己○○來
      向我討債。當時我無法聯絡我先生時，己○○有說：『如
      果你發生什麼事，要怎麼辦』，我當時聽了這些話會感到
      害怕，因為他口氣不好，比較兇，且我欠他們錢，所以會
      害怕」（見原審卷(二)第198至206頁）；於警詢中證稱：「
      我93年11月向子○○借款6 萬元，約定1個月還他1萬，因
      我無法依約還錢，子○○就把我開立的本票拿給討債公司
      的人叫討債公司的人向我討錢。我借錢是現場開立本票，
      但警方提示本票六張，編號分別為594967號、594968號、
      594969號、594970號、594971號、59493 號，該6 張本票
      ，並不是我一開始開立給子○○的，一開始開立的他已經
      歸還給我，這6 張本票是後來我開給子○○的，他再拿這
      些本票給討債公司向我討債。子○○向我收取的利息為1
      萬元每10天2 千元利息。警方在己○○家所起獲之本票6
      張就是我開給子○○的本票，應該是子○○交給己○○出
      面向我討債之用」（見警卷(三)第68至73頁）等情明確，並
      有本票6 紙扣案足資佐證。本院審酌證人申○○與被告子
      ○○、己○○2 人並無仇恨嫌隙，衡諸常情，證人申○○
      自無甘冒偽證罪責，設詞誣陷被告子○○、己○○之理，
      是證人上開證詞，應堪採信。
    2.被告己○○針對經警扣案之申○○等11人之多張本票（見
      警卷(一)第56頁之扣押物品目錄表），於警詢時辯稱係伊召
      集民間互助會時，會員所留下的云云；嗣於原審審理中改
      辯稱：申○○簽具之6 張本票，係子○○與伊至申○○家
      中索債後，子○○忘記帶回去的云云（見原審卷(一) 第111
      頁）。其有關持有本票之原由前後辯解不一，復末提出召
      集互助會之證明，其所辯持有上開本票理由之辯解，尚難
      遽以採信。又被告己○○於94年5 月12日為警查獲當日，
      於警詢、偵查及原審審理時供承：「丑○○忙的時候，會
      委託我幫他代尋借款人及收取帳款，我收取帳款時會拿借
      款人所開立之本票詢問借款人有無向丑○○借款，我曾幫
      丑○○收過1、2次錢。我知道丑○○有把錢借給別人」等
      語（見警卷(一)第23頁、偵卷(一)第27頁及原審94年聲羈字第
      473號卷第7至9頁 ）等情明確。本院復審酌被告己○○經
      扣案之申○○等人之本票多張，與上開證人申○○證述係
      被告子○○交給己○○出面向伊討債等情相符，而被告己○○亦未能合理交待持有他人本票之理由；另被告己○○
      為警在丑○○家中查獲當日，經警扣得其持有改造空氣長
      槍1 枝，其亦自承當時住在被告丑○○家中已1、2個月等
      情，於此情節下，被告己○○翻異前詞，改辯稱未參與重
      利犯行，熟能置信。是綜合上開證據資料，被告己○○確
      有參與重利及恐嚇事實，應堪認定。
    3.證人乙○○於警詢證稱：「之前我缺錢，經介紹由1 位綽
      號『陳仔』之人帶我去典當汽車，該車典當15萬元，但我
      只拿8 萬元，之後隔1 個月又有1 位綽號『吳董』之人帶
      我到另1 家當舖當車，典當13萬元，但第2 次典當我並未
      拿到錢。之後於94年1月起即由林鼎翔每月前來收1萬元利
      息，另有一位綽號『阿琪』之人亦與林鼎翔一同前來收取
      利息」等語（見併案警卷第135至137頁）。證人申○○於
      偵查中證稱：「我有向陳順成（即陳榮生）借10萬元，一
      開始陳順成說沒利息，但借完之後，林鼎翔就來向我收利
      息，他說陳順成是他舅舅，林鼎翔要我們每10天要繳利息
      2千元」等語（見併案94年偵字第11107號卷第63頁）。證
      人陳榮生於原審證稱：「台新京華理財公司是我開設，倍
      增食品公司是子○○所經營，兩家公司住址相同，但倍增
      在1樓，台新京華在2樓。兩家公司不同的性質，當時倍增
      公司做食品買賣。我跟倍增食品是合夥關係，我有投資一
      點錢。我曾請子○○與林鼎翔去幫我向乙○○收取利息。
      我曾借申○○10萬元，我曾請子○○去向他收本金。我請
      子○○去收取利息、本金，會給點油錢跟零用錢」等語（
      見原審卷(三)第73至78頁）。證人林鼎翔於警詢證稱：「台
      新京華理財公司和倍增食品公司實際是掛羊頭賣狗肉，以
      代辦信用卡及酒類買賣做掩飾實際從事經營地下錢莊。該
      地下錢莊是由陳榮生實際放款，由我負責收款，偶爾子○○他會陪我向借款人收錢。子○○在倍增公司擔任什麼職
      務我不知道，但陳榮生告訴我有事的話要找子○○讓他知
      道」等語（見併案警卷第30至31頁）。被告子○○於偵查
      中供稱：「陳榮生曾要我幫他收債2 次，2 次都到台南縣
      將軍鄉，當時我是和林鼎翔去收錢」等語（見併案95偵緝
      字第91號卷第15至16頁）。經互核被告子○○上開所述及
      上開證人之證詞，再佐以卷附申○○所簽立之本票2 張及
      切結同意書1 紙（見併案警卷第127 至129 頁），足認被
      告子○○確有與林鼎翔共同幫陳榮生收取重利之事實。
    4.綜合上開證據資料，本件事證已臻明確，被告子○○、己○○確有參與重利及恐嚇犯行，均堪認定。
  (四)綜合上情，被告等人分別於附表一、二貸以金錢予借款人，
    而收取年息分別高達72％至720％ 不等，此等異於尋常之高
    額利率，不僅與民法第203條所定之週年利率5％之法定利率
    ，及民法第205條所定之最高利率週年利率20％ 之限制，相
    去甚遠，且相較於目前銀行放款利率及一般民間利之月息2
    至3 分，亦過於懸殊，衡諸目前社會經濟情況，被告等放款
    後，確係取得與原本顯不相當之重利，至為明顯。且上開借
    款人均願付出高額利息借貸，衡情應為需錢孔急，又無其他
    借貸管道，不得已所致，是依被告等人之年齡、智識，應均
    能判斷前開情事，仍乘借款人急需用錢之情事，借貸金錢收
    取顯不相當之利息，是渠等均有重利之犯意甚為顯明。
  (五)按共同實施犯罪行為之人，在合同意思範圍以內，各自分擔
    犯罪行為之一部，相互利用他人之行為，以達其犯罪之目的
    者，即應對於全部所發生之結果，共同負責；且共同正犯之
    意思聯絡，原不以數人間直接發生者為限，即有間接之聯絡
    者，亦包括在內。本件係由被告丑○○及陳榮生負責提供資
    金，其他被告負責放款、收取利息或本金，俟收取金錢後，
    始拆帳分配利益，依上開情節，應認渠等就本件重利之行為
    ，各自有其分工，顯見渠等均相互利用他人之行為，以達渠
    等收取重利之目的，均應認係共同正犯。
  (六)按刑法上所謂常業犯，指反覆以同種類行為為目的之社會活
    動之職業性犯罪而言，至於犯罪所得之多寡，是否恃此犯罪
    為唯一之謀生職業，則非所問，縱令兼有其他職業，仍無礙
    於該常業犯罪之成立（ 最高法院85年台上字第510號判例意
    旨可資參照）。查被告丑○○約自92年12月間起即開始從事
    高利借貸業務，自94年5月為警查獲時止，經營期間達1年半
    ，再參酌扣案物品有帳冊多本、復有預備供借款所用之空白
    本票多本，顯見被告等人確有固定經營模式，工作亦具有反
    覆實施性，有藉此放款借貸獲取利潤，充為生活之資，並賴
    以為常業無訛。
  (七)綜上所述，被告丑○○等9 人均有常業重利犯行，被告己○○、子○○、辰○○、午○○、未○○、戊○○、戌○○等
    7 人均有恐嚇犯行，堪以認定。被告己○○、子○○、戌○○3人空言否認犯行，均屬卸責之詞，不足採信。
三、按行為後法律有變更者，適用行為時之法律，但行為後之法
    律有利於行為人者，適用最有利於行為人之法律，刑法第2
    條第1 項定有明文。查被告等行為後，如附表所示被告等論
    罪科刑所應適用之刑法條文，業於94年2月2日修正公布，並
    於95年7月1日生效施行；經個別比較新舊法，及依最高法院
    24年上字第4634號判例、95年5月23日95年第8次刑事庭會議
    決議意旨，就本案罪刑有關之一切情形綜合全部結果比較後
    ，認修正施行後之現行刑法條文規定並未較有利於行為人；
    是依前開說明，本案自應適用修正施行前之刑法條文而為處
    斷。
四、核被告庚○○、丑○○、辰○○、午○○、未○○、戊○○
    、戌○○、子○○、己○○等9 人所為，均係犯修正前刑法
    第345 條之常業重利罪。又被告己○○、子○○、辰○○、
    午○○、未○○、戊○○、戌○○等7 人均另涉犯刑法第30
    5 條之恐嚇罪。被告丑○○等9 人及綽號「阿咪」之人於常
    業重利犯行部分，被告己○○等7 人及綽號「阿咪」之人於
    恐嚇犯行，具有犯意聯絡及行為分擔，均為共同正犯（被告
    等人行為時之刑法第28條規定：「二人以上共同實施犯罪之
    行為者，皆為正犯」，而被告等人行為後，95年7 月1 日新
    修正施行之刑法第28條規定：「二人以上共同實行犯罪之行
    為者，皆為正犯」，考其立法理由，係將「共同正犯」之概
    念排除學說及實務上通稱之「陰謀共同正犯」、「預備共同
    正犯」，而被告等人對於本件犯行有犯意聯絡、行為分擔，
    屬實行之正犯，不論依修正前之刑法第28條，或修正後之刑
    法第28條之規定，均構成共同正犯，自不生新舊法比較之問
    題，應逕依修正後之刑法第28條，論以共同正犯）。被告己○○等7 人所犯上開2 罪之間，有方法目的之牽連犯關係，
    爰依修正前刑法第55條規定，從較重之常業重利罪處斷。起
    訴事實雖未論及附表一編號6 至編號11，及附表二編號1 之
    犯行，惟該部分犯行與公訴人起訴之犯罪事實間，係常業重
    利之實質一罪關係，為起訴效力所及，本院自應併予審究。
    被告己○○前於88年間因妨害自由罪，經法院判處有期徒刑
    8 月確定，於90年2 月10日執行完畢；被告戊○○前於80年
    及82年間因違反麻醉藥品管理條例及肅清煙毒條例等案件，
    經法院判處有期徒刑2 年8 月及3 年3 月確定，經接續執行
    ，於92年12月2 日執行完畢等情，有台灣高等法院被告前案
    紀錄表2 份在卷可稽，渠等前受有期徒刑之執行完畢後，5
    年內再故意犯本件有期徒刑以上之罪，均為累犯，均應依刑
    法第47條第1 項之規定加重其刑。又被告己○○、戊○○於
    前受有期徒刑之執行完畢後，5 年內再故意犯本件有期徒刑
    以上之罪，不論依修正前之刑法第47條，或修正後之刑法第
    47條第1 項之規定，均構成累犯，對該被告2 人而言並無有
    利或不利之情形，自不生新舊法比較之問題，應逕依修正後
    之刑法第47條第1 項論以累犯，並加重其刑。
五、原審據以論處被告丑○○等9 人罪刑，固非無見。惟查：(一)
    被告丑○○等9 人之犯罪時間均係在96年4 月24日以前，符
    合中華民國96年罪犯減刑條例第2 條第1 項第3 款、第3 條
    第1 項第16款所定減刑條件，應依法減其宣告刑二分之一，
    原審未及適用上開減刑條例予以減刑，尚有未洽。(二)被告戌
    ○○業與被害人壬○○達成民事和解，賠償被害人之損失，
    被害人壬○○亦表示願原諒被告戌○○，不願追究其刑事責
    任，此有和解書及收據各1 份在卷可稽（見本院卷第193 、
    194 、196 頁），原審未及審酌此一事實，致對於被告戌○○量刑過重，亦有未合。檢察官上訴意旨認被告9 人均量刑
    過輕，及被告己○○、子○○上訴意旨否認犯罪，而指摘原
    判決不當，均無理由；被告戌○○上訴意旨認原判決量刑過
    重，而指摘原判決不當，則有理由，且原判決既有前揭可議
    之處，自應由本院將原判決撤銷改判。審酌被告等人均正值
    盛年，不思循正途謀取財富，反利用借款人處於經濟弱勢，
    需款恐急之際，預定苛刻條件，藉以取得重利，及渠等經營
    之時間、放款人數、金額，被告等人所為角色分工及所參與
    犯罪情節之輕重，及被告庚○○、丑○○、辰○○、午○○
    、未○○、戊○○6 人均坦承犯行、頗表悔意、態度良好，
    被告戌○○坦承部分犯行、態度尚佳，被告己○○、子○○
    則否認犯行、未見悔意等一切情狀，爰分別量處如主文所示
    之刑，並均依法減其宣告刑二分之一，暨就被告庚○○、辰
    ○○、戌○○、子○○諭知易科罰金之折算標準。扣案如如
    附表三編號1 至4 、附表四編號1 至4 、附表五所示之帳冊
    、空白商業本票等物品，均為被告所有供犯罪所用，或預備
    供犯罪所用之物，爰依刑法第38條第1 項第2 款規定諭知沒
    收。至其餘扣案之借款人身分證影本、借款所簽發質押之本
    票，均僅供作清償借款本息擔保之用，如借款人嗣後清償借
    款本息，被告仍須將該等物品分別返還於各該借款人，自難
    認係被告犯罪所得之物屬其所有（最高法院92年度台上字第
    2923號判決意旨參照），爰不另為沒收之諭知。
參、不另為無罪諭知部分：
一、公訴人於起訴事實認被告丑○○、庚○○於附表一所示之重
    利犯行中，亦有共同恐嚇之犯罪事實。惟被告2 人均否認有
    恐嚇犯行，被告丑○○辯稱：我係將錢交給午○○及庚○○
    借貸予他人，由他們負責每1 萬元交付1 千元利息給我，我
    並不知道他們在收取利息時有恐嚇之情事等語（見原審卷(一)
    第57頁、卷(三)第160 頁）。經查，附表一所示之被害人均未
    直接指證被告丑○○、庚○○涉有恐嚇犯行，又證人即共同
    被告午○○於原審亦證稱：有關我恐嚇或對借款人毀損等情
    ，丑○○並不知情等語（見原審卷(三)第134 頁）；參以本件
    其他共犯亦未有人指述被告丑○○、庚○○涉有恐嚇犯行，
    本院審酌共犯於重利之犯意聯絡時，並不當然有恐嚇之犯意
    聯絡，是於無積極證據下，依罪疑惟輕原則，自難對被告丑
    ○○、庚○○論以恐嚇罪行。綜上所述，本應就此部分為被
    告丑○○、庚○○無罪之諭知，惟公訴意旨認此部分與前開
    有罪部分有牽連犯之裁判上一罪關係，依審判不可分原則，
    爰不另為無罪之諭知。
二、公訴人於95年3 月24日在原審所提出之補充理由書中，認被
    告9 人對被害人陳秀惠亦有重利犯行（見原審卷(二)第33頁）
    。惟證人陳秀惠於警詢中非但未指述向被告9 人所借貸，其
    更明確證稱於被告己○○住處所扣得之本票2 紙，並非向被
    告己○○所借貸等語（見原審卷(一)第160 、161 頁）。職是
    ，於無積極證據下，依罪疑惟輕原則，自難對被告9 人就此
    部分論以重利罪行。準此，本應就此部分為被告9 人無罪之
    諭知，惟公訴意旨認此部分與前開有罪部分係常業犯之實質
    一罪關係，依審判不可分原則，爰不另為無罪之諭知。
肆、不另為不受理諭知部分：
一、公訴意旨另以：被告戌○○等人於附表一編號1 、3 之重利
    犯行過程中，有如附表一編號1 、3 所載之毀損犯行，因認
    被告戌○○等人此部分均共同涉犯刑法第354 條毀損罪嫌。
二、按告訴乃論之罪，告訴人於第一審辯論終結前，得撤回其告
    訴；又告訴乃論之罪，未經告訴或告訴經撤回者，法院應諭
    知不受理之判決，刑事訴訟法第238 條第1 項及第303 條第
    3 款分別定有明文。
三、本件被告戌○○等人因毀損案件，經檢察官提起公訴，認被
    告戌○○等人均係犯刑法第354 條之毀損罪，依同法第357
    條之規定須告訴乃論。茲據告訴人壬○○於95年10月4 日原
    審審理時當庭撤回告訴，而被害人丙○○於95年10月4 日原
    審審理時則明確陳稱：本件檢察官所起訴毀損部分，我於做
    筆錄時有說我不願告訴，我亦不追訴毀損部分，此有該筆錄
    在卷可憑（見原審卷(二)第137 、143 頁）。揆諸前開說明，
    就被告戌○○等人之毀損罪部分，本應諭知不受理之判決，
    惟公訴意旨認此部分與前開有罪部分有牽連犯之裁判上一罪
    關係，依審判不可分原則，爰不另為不受理之諭知。
伍、被告丑○○經合法傳喚，無正當理由未於審判期日到庭，爰
    不待其陳述，逕行判決。
據上論斷，應依刑事訴訟法第369 條第1 項前段、第364 條、第
299 條第1 項前段、第371 條，刑法第2 條第1 項、第28條、第
305 條、第47條第1 項、第38條第1 項第2 款，修正前刑法第34
5 條、第55條、第41條第1 項前段，刑法施行法第1 條之1 ，修
正前罰金罰鍰提高標準條例第2 條，中華民國96年罪犯減刑條例
第2 條第1 項第3 款、第3 條第1 項第16款，判決如主文。
本案經檢察官沈紹嘉到庭執行職務。
中　　華　　民　　國　　96　　年　　8 　　月　　17　　日
                  刑事第七庭    審判長法  官 莊飛宗
                                      法  官 黃憲文
                                      法  官 孫啟強
以上正本證明與原本無異。
如不服本判決應於收受本判決後10日內向本院提出上訴書狀，其
未敘述上訴理由者，並得於提起上訴後10日內向本院補提理由書
狀（均須按他造當事人之人數附繕本）「切勿逕送上級法院」。
中　　華　　民　　國　　96　　年　　8 　　月　　17　　日
　　　　　　　　　　　　　　　　　　　書記官 黃富美
附錄本判決論罪科刑法條：
修正前刑法第345條：
以犯前條之罪為常業者，處5 年以下有期徒刑，得併科三千元以
下罰金。
刑法第305 條：
以加害生命、身體、自由、名譽、財產之事，恐嚇他人致生危害
於安全者，處2 年以下有期徒刑、拘役或3 百元以下罰金。
附表一：丑○○等人犯罪事實表
　┌──┬───┬─────────────────┬──────────┐
　│編號│被害人│    犯      罪      事      實    │   備           註  │
　├──┼───┼─────────────────┼──────────┤
　│ 1  │壬○○│(1)93年10月份向午○○借款20000 元，│年息分別為360%及480%│
　│　　│　　　│  以10天為1 期，利息2000元。      │                    │
　│　　│　　　│(2)壬○○復於同年12月份向午○○借款│                    │
　│　　│　　　│  20000 元，以1 星期為1 期，每期利│                    │
　│    │　　　│  息2000元。                      │                    │
　│    │　　　│(3)壬○○因延遲繳納利息，未○○與李│                    │
　│    │　　　│信盈前往壬○○位於高雄市三民區自由│                    │
　│    │　　　│路與熱河街口之檳榔攤恐嚇恫稱：「若│                    │
  │    │　　　│不還錢，要至你家潑灑屎尿」等語，致│                    │
  │    │　　　│壬○○心生畏懼；午○○則唆使戌○○│                    │
  │    │　　　│，於94年2 月初某日，前往前揭壬○○│                    │
  │    │　　　│所經營之檳榔攤，以腳踹冰箱，致該冰│                    │
  │    │      │箱之破璃門致破裂不堪使用 (毀損部分│                    │
  │    │      │業據撤回告訴)。                   │                    │
　├──┼───┼─────────────────┼──────────┤
　│ 2  │亥○○│亥○○於93年9月份向綽號「阿咪」男 │年息360%            │
　│　　│　　　│子借款40000元，以10天為1期，利息每│                    │
　│　  │　　　│期4000元。借款期間由被告午○○及戴│                    │
　│    │　　　│舜璋負責收取利息。94年1月份亥○○ │                    │
　│    │　　　│因遲延繳納利息，綽號「阿咪」男子以│                    │
  │    │　　　│電話恐嚇亥○○稱：「若不還錢則要剁│                    │
  │    │　　　│斷腳筋等」語，致亥○○心生畏懼。　│                    │
　├──┼───┼─────────────────┼──────────┤
　│ 3  │丙○○│丙○○於93年9月4日向午○○借款    │年息360%            │
　│　　│　　　│30000元，以10天為1期，每期利息3000│                    │
　│　  │　　　│元，由午○○與未○○負責收取利息，│                    │
　│    │　　　│午○○復於93年12月份某日，教唆戴舜│                    │
　│    │　　　│璋前往丙○○住處，砸破丙○○住處之│                    │
  │    │　　　│落地窗破璃破裂，致不堪使用 (毀損部│                    │
  │    │　　　│分末據提出告訴)。                 │                    │
　├──┼───┼─────────────────┼──────────┤
　│ 4  │辛○○│辛○○於93年11月12日開始借貸，分別│年息360%            │
　│　  │　　　│向午○○借款，借款金額9萬、6萬、3 │                    │
　│    │　　　│萬元不等，每借款1 萬元，利息每期  │                    │
  │    │　　　│10日1 千元，借款期間由午○○與劉智│                    │
  │    │　　　│文前往收取利息。　　              │                    │
  ├──┼───┼─────────────────┼──────────┤                               │                    │
　│ 5  │丁○○│丁○○於92年底某日起開始向被告張弘│年息432%            │
　│    │　　　│傑借款，若借款1萬元，每10天利息1千│                    │
  │    │　　　│2 百元。利息是由庚○○出面收取，後│                    │
  │    │      │來改由庚○○所稱之「老大」前來收取│                    │
  │    │      │利息。　                          │                    │
  ├──┼───┼─────────────────┼──────────┤
  │ 6  │寅○○│寅○○於93年10月23日向未○○借款16│年息173%            │
  │    │      │萬元，並交付其身分證影本及2 張本票│                    │
  │    │      │（共16萬元、票號：TH0000000 及TH09│                    │
  │    │      │70358），先扣除25600 元，實際借得 │                    │
  │    │      │134000元，每月付款23000 元，月息約│                    │
  │    │      │14分，借款期間由被告未○○負責收取│                    │
  │    │      │利息。                            │                    │
  ├──┼───┼─────────────────┼──────────┤
  │ 7  │癸○○│癸○○於93年7、8月間某日起至93年9 │年息360%            │
  │    │      │月2日間，向午○○所經營之地下錢莊 │                    │
  │    │      │，計借款共9 萬元，期間交付3 張本票│                    │
  │    │      │，面額均是6 萬元予該地下錢莊之人，│                    │
  │    │      │並以借款10000 元，每10天利息1000  │                    │
  │    │      │元，月息30% ，審核借款之人係戊○○│                    │
  │    │      │、未○○，借款期間由午○○、李信  │                    │
  │    │      │盈及未○○負責收取利息。          │                    │
  │    │      │                                  │                    │
  ├──┼───┼─────────────────┼──────────┤
  │ 8  │巳○○│巳○○於93年5月某日起至94年9月2日 │年息360%            │
  │    │      │間，向被告午○○所經營之地下錢莊，│                    │
  │    │      │計借款共8萬元，並開立面額4萬、6萬 │                    │
  │    │      │、9萬元不等之本票予地下錢莊之人， │                    │
  │    │      │並以借款1 萬元，每10天利息1000元，│                    │
  │    │      │月息約30% ，借款期間由被告午○○、│                    │
  │    │      │被告戊○○及被告未○○負責收取利息│                    │
  │    │      │，審件借款之人係戊○○、未○○。借│                    │
  │    │      │款期間巳○○曾接獲電話恐嚇稱：如未│                    │
  │    │      │按時繳交利息，巳○○之母親及周遭朋│                    │
  │    │      │友就有危險等語，致巳○○心生畏懼。│                    │
  ├──┼───┼─────────────────┼──────────┤
  │ 9  │酉○○│酉○○於94年1、2月間向被告午○○及│年息360%            │
  │    │      │被告未○○所經營之地下錢莊交付身分│                    │
  │    │      │證影本及本票4 萬元，借款2萬元，利 │                    │
  │    │      │息以借款1 萬元，每10天利息1000元，│                    │
  │    │      │月息約30分，借款至今償還利息4000元│                    │
  │    │      │，借款期間由被告未○○負責收取利息│                    │
  │    │      │。                                │                    │
  ├──┼───┼─────────────────┼──────────┤
  │ 10 │卯○○│卯○○於93年10月間向被告午○○所經│年息360%            │
  │    │      │營之地下錢莊交付身分證影本及本票9 │                    │
  │    │      │萬元，借款5 萬元，利息以借款5 萬元│                    │
  │    │      │，每10天利息5 千元，月息約30分，借│                    │
  │    │      │款至今償還利息5000元，借款期間由被│                    │
  │    │      │告午○○負責收取利息。            │                    │
  ├──┼───┼─────────────────┼──────────┤
  │ 11 │甲○○│甲○○於93年1 月某日至94年9 月2 日│約年息432%          │
  │    │      │間，向被告午○○所經營之地下錢莊共│                    │
  │    │      │借款6 萬元，並交付面額均是6 萬元之│                    │
  │    │      │本票3 張予未○○，借款時均由被告劉│                    │
  │    │      │智文接洽，借款1 萬元，每7 天利息12│                    │
  │    │      │00元，借款1 萬元，先扣除利息1200元│                    │
  │    │      │，實際取得8800元，借款期間由午○○│                    │
  │    │      │、戊○○、未○○負責收取利息，若利│                    │
  │    │      │息每遲繳，1 天罰600 元，並以電話恐│                    │
  │    │      │嚇甲○○稱：如不處理會死的很難看等│                    │
  │    │      │語，且派人至甲○○住處潑灑油漆，致│                    │
  │    │      │甲○○心生畏懼。                  │                    │
　└──┴───┴─────────────────┴──────────┘
附表二：子○○、己○○之犯罪事實表
　┌──┬───┬─────────────────┬──────────┐
　│編號│被害人│    犯      罪      事      實    │   備           註  │
　├──┼───┼─────────────────┼──────────┤
　│ 1  │乙○○│乙○○於93年9 月23日購車後隨即典當│年息為150%          │
　│　　│　　　│，當車所得款項28萬元，陳榮生取得20│                    │
　│　　│　　　│萬元，乙○○僅取得8 萬元。嗣後由林│                    │
　│　　│　　　│鼎翔與子○○出面每月收取1 萬元之利│                    │
　│    │　　　│息。                              │                    │
　├──┼───┼─────────────────┼──────────┤
　│ 2  │申○○│申○○於93年11月份某日在高雄市鼓山│年息72%-720%不等    │
　│　  │　　　│區○○路1598號，向子○○借款6 萬元│                    │
　│    │　　　│，1萬元每10天收取2000元利息，借款 │                    │
  │    │　　　│期間由被告子○○與己○○負責收取利│                    │
  │    │　　　│息。未能順利收取利息時，己○○並對│                    │
  │    │      │其恫稱：「如果你發生什麼事，要怎麼│                    │
  │    │      │辦」等語，致申○○心生畏懼。另93年│                    │
  │    │      │12月曾向陳榮生借款10萬元，利息每月│                    │
  │    │      │6000元，由林鼎翔與子○○出面收取利│                    │
  │    │      │息。                              │                    │
　└──┴───┴─────────────────┴──────────┘
附表三：（被告丑○○住處所扣案之物品，見警(一)卷第53頁）
  ┌──┬────────────────────────────────┐
  │編號│                        品     名                               │
  ├──┼────────────────────────────────┤
  │ 1  │帳簿4本                                                         │
  ├──┼────────────────────────────────┤
  │ 2  │商業本票2本                                                     │
  ├──┼────────────────────────────────┤
  │ 3  │借貸人明細表3張                                                 │
  ├──┼────────────────────────────────┤
  │ 4  │空白借貸人明細表1本                                             │
  ├──┼────────────────────────────────┤
  │ 5  │辛○○本票3張                                                   │
  ├──┼────────────────────────────────┤
  │ 6  │寅○○本票2張                                                   │
  ├──┼────────────────────────────────┤
  │ 7  │卯○○本票1張                                                   │
  ├──┼────────────────────────────────┤
  │ 8  │癸○○本票1張                                                   │
  ├──┼────────────────────────────────┤
  │ 9  │甲○○本票1張                                                   │
  ├──┼────────────────────────────────┤
  │ 10 │ 丁○○本票1張                                                  │
  ├──┼────────────────────────────────┤
  │ 11 │ 酉○○身分證1張                                                │
  ├──┼────────────────────────────────┤
  │ 12 │ 申○○本票6張（己○○持有）                                    │
  └──┴────────────────────────────────┘
附表四：（被告午○○住處所扣案之物品，見警(一)卷第59頁）
  ┌──┬────────────────────────────────┐
  │編號│                        品     名                               │
  ├──┼────────────────────────────────┤
  │ 1  │ 帳簿2本                                                        │
  ├──┼────────────────────────────────┤
  │ 2  │ 商業本票3本                                                    │
  ├──┼────────────────────────────────┤
  │ 3  │ 借貸人明細表8張（附於警(一)卷第131-138頁）                       │
  ├──┼────────────────────────────────┤
  │ 4  │ 小毛放款名片22張                                               │
  ├──┼────────────────────────────────┤
  │ 5  │ 巳○○本票1張                                                  │
  └──┴────────────────────────────────┘
附表五：（被告未○○住處所扣案之物品，見警(一)卷第58頁）
  ┌──┬────────────────────────────────┐
  │編號│                        品     名                               │
  ├──┼────────────────────────────────┤
  │ 1  │ 帳簿1本                                                        │
  ├──┼────────────────────────────────┤
  │ 2  │ 商業本票3本                                                    │
  ├──┼────────────────────────────────┤
  │ 3  │ 電話簿（含借款人資料）1本                                      │
  └──┴────────────────────────────────┘
附表六：新舊法之比較適用
  ┌──────┬─────────────┬─────────────┬───────┬──────┐
  │相關變更條文│行為時法（下稱舊法）之內容│裁判時法（下稱新法）之內容│比  較  理  由│備    註    │
  ├──────┼─────────────┼─────────────┼───────┼──────┤
  │常業重利罪之│1.修正前刑法第344 條：「乘│刑法第345 條已經刪除。    │新法刪除常業重│被告先後11次│
  │適用        │  他人急迫、輕率或無經驗貸│                          │利罪之規定。  │所為重利罪犯│
  │            │  以金錢或其他物品，而取得│                          │              │行，因新法刪│
  │            │  與原本顯不相當之重利者，│                          │              │除常業犯結果│
  │            │  處1 年以下有期徒刑、拘役│                          │              │，應合併計算│
  │            │  或科或併科1 千元以下罰金│                          │              │其法定最高本│
  │            │  」。                    │                          │              │刑為有期徒刑│
  │            │2.修正前刑法第345 條：「以│                          │              │11年以下，較│
  │            │  犯前條之罪為常業者，處5 │                          │              │原常業犯之法│
  │            │  年以下有期徒刑，得併科3 │                          │              │定刑為重，是│
  │            │  千元以下罰金」。        │                          │              │以舊法為有利│
  │            │                          │                          │              │。          │
  ├──────┼─────────────┼─────────────┼───────┼──────┤
  │ 【牽連犯】 │第55條後段：犯一罪而其方法│（刪除）                  │新法刪除牽連犯│新法係數罪，│
  │            │或結果之行為犯他罪名者，從│                          │之規定        │舊法係從一重│
  │            │一重處斷。                │                          │              │僅論一罪，是│
  │            │                          │                          │              │舊法有利    │
  │            │                          │                          │              │利。        │
  ├──────┼─────────────┼─────────────┼───────┼──────┤
  │罰金刑最低度│罰金：（銀元）1 元以上。有│罰金：新臺幣1000元以上，以│罰金刑之最低度│舊法均較為有│
  │刑之變更與加│期徒刑加減者，其最高度及最│百元計算。有期徒刑或罰金加│刑，由銀元10元│利。        │
  │、減】刑法第│低度同加減之。拘役或罰金加│減者，其最高度及最低度同加│（亦經提高）即│            │
  │33條第5 款、│減者，僅加減其最高度。    │減之。拘役加減者，僅加減其│新臺幣30元，提│            │
  │第67條、第68│                          │最高度。                  │高為新臺幣1000│            │
  │條          │                          │                          │元；且加（減）│            │
  │            │                          │                          │之最低數額，亦│            │
  │            │                          │                          │由銀元1 元即新│            │
  │            │                          │                          │臺幣3 元，提高│            │
  │            │                          │                          │成為新臺幣100 │            │
  │            │                          │                          │元；又罰金刑之│            │
  │            │                          │                          │最低度刑亦同加│            │
  │            │                          │                          │（減）之。    │            │
  ├──────┼─────────────┼─────────────┼───────┼──────┤
  │易科罰金折算│1. 修正前刑法第41條第1 項 │修正後刑法第41條第1 項前段│易科罰金折算標│舊法有利。  │
  │標準變更    │   前段：「犯最重本刑為5  │：「犯最重本刑為5 年以下有│準由銀元1 百元│            │
  │            │   年以下有期刑以下之刑之 │期徒刑以下之刑之罪，而受6 │以上3 百元以下│            │
  │            │   罪，而受6 個月以下有期 │個月以下有期徒刑或拘役之宣│，即新臺幣3 百│            │
  │            │   徒刑或拘役之宣告…得以 │告者，得以新臺幣1 千元、2 │元以上，9 百元│            │
  │            │   1 元以上3 元以下折算1日│千元或3 千元折算1 日，易科│，提高為以新臺│            │
  │            │   ，易科罰金」。         │罰金」。                  │幣1 千元、2 千│            │
  │            │2.罰金罰鍰提高標準條例第2 │                          │元、3 千元折算│            │
  │            │  條：「依刑法第41條易科罰│                          │1日 。        │            │
  │            │  金…就其原定數額提高為1 │                          │              │            │
  │            │  百倍折算1 日；法律所定罰│                          │              │            │
  │            │  金數額未依本條例提高倍數│                          │              │            │
  │            │  ，或其處罰法條無罰金刑之│                          │              │            │
  │            │  規定者，亦同」。        │                          │              │            │
  │            │註：上開貨幣單位為銀元。  │                          │              │            │
  │            │                          │                          │              │            │
  ├──────┴─────────────┴─────────────┴───────┴──────┤
  │整體比較結果：本案依修正前之刑法可論以常業重利一罪，且罰金刑之最低度刑、易科罰金之折算標準均較低，│
  │故較有利。                                                                                        │
  └─────────────────────────────────────────────────┘
